臺灣高雄地方法院刑事判決　　　　　　 100年度易緝字第30號
公　訴　人　臺灣高雄地方法院檢察署檢察官
被　　　告　陳明輝
上列被告因竊盜案件，經檢察官提起公訴（96年度偵字第23503
、33534 、34131 號），本院判決如下：
    主  文
陳明輝無罪。
    事實及理由
一、公訴意旨略以：被告龔炳章、陳文正、陳明輝、柯有德、張
    春山( 被告柯有德、張春山所涉加重竊盜罪等部分，業經臺
    灣高等法院高雄分院以98年度上易字第708 號判決及本院以
    98 年 度易字第405 號判決分處有期徒刑10月及無罪確定；
    被告龔炳章涉犯加重竊盜罪等，則經本院以99年度易緝字41
    號判決處有期徒刑1 年2 月確定) 均明知台業保全公司（下
    稱台業公司）承攬設於高雄市前鎮區前鎮○○區○○路6 號
    之鴻源科技股份有限公司（下稱鴻源公司）高雄廠之保全工
    作，竟共同意圖為自己不法所有之犯意聯絡，先推由在台業
    公司擔任董事長特別助理之被告張春山於民國96年8 月10日
    上午11時許，指示不知情之台業公司副主任汪叔鑑，佯稱被
    告龔炳章將至鴻源公司高雄廠就廢棄物估價，請汪叔鑑允許
    被告龔炳章進入，嗣後被告龔炳章、陳文正、陳明輝、柯有
    德4 人即於96年8 月13日上午8 時35分許，結夥3 人以上持
    客觀上足對人之生命、身體、安全構成威脅，具有危險性之
    鐵剪1 支，共同前往該時業已停止營運且廠內部分機具物品
    已遭查封之鴻源公司高雄廠，並先由被告龔炳章以電話與汪
    叔鑑聯繫後，汪叔鑑乃指示台業公司現場保全員鄭名家允許
    被告龔炳章、陳文正、陳明輝、柯有德4 人進入廠區，該4
    人進入後，即趁該廠區2 樓無人看守之際，由被告龔炳章指
    示分由被告陳明輝、柯有德以上開鐵剪剪取遭查封機臺內之
    電纜線，並交予被告陳文正整理，被告龔炳章交待完畢後即
    先行離去，被告陳文正、陳明輝、柯有德3 人則依上開分工
    方式竊取電纜線共計300 公斤( 市價約6 萬元) ，嗣於同日
    下午1 時13分許，為警當場查獲，並扣得上開鐵剪1 支( 起
    訴書誤載為鐵剪2 支) 。因認被告陳明輝涉犯刑法第321 條
    第1 項第3 款、第4 款之結夥3 人以上攜帶兇器竊盜罪嫌等
    語( 起訴書原僅載明刑法第321 條第1 項第3 款攜帶兇器竊
    盜罪，嗣經公訴檢察官當庭補充刑法第321 條第1 項第4 款
    之結夥3 人以上竊盜罪名) 。
二、證據能力部分：按除法律另有規定外，實施刑事訴訟程序之
    公務員因違背法定程序取得之證據，其有無證據能力之認定
    ，應審酌人權保障及公共利益之均衡維護；被告以外之人於
    審判外之言詞或書面陳述，除法律有規定者外，不得作為證
    據；又被告以外之人於審判外之陳述，雖不符合同法第159
    條之1 至第159 條之4 之規定，但經當事人於審判程序同意
    作為證據，法院審酌該言詞陳述或書面陳述作成時之情況，
    認為適當者，亦得為證據；當事人、代理人或辯護人於法院
    調查證據時，知有第159 條第1 項不得為證據之情形，而未
    於言詞辯論終結前聲明異議者，視為有前項之同意，刑事訴
    訟法第158 條之4 、第159 條第1 項、第159 條之5 分別定
    有明文。本判決下列所引用之各項供述證據，當事人均不爭
    執各該證據之證據能力，且迄本院言詞辯論終結前亦均未就
    該等證據之證據能力聲明異議，本院審酌此等證據資料取得
    及製作時之情況，尚無違法不當及證明力明顯過低之瑕疵，
    以之作為證據應屬適當；另本判決後述所引之各項非供述證
    據，無證據證明係實施刑事訴訟程序之公務員以不法方式所
    取得，且亦無證據證明係非真實，復均與本件待證事實具有
    關聯性，是依刑事訴訟法第158 條之4 之反面解釋，當有證
    據能力；又前開供述與非供述證據復經本院於審理期日中合
    法調查，自均得為本案證據使用，同先敘明。
三、按犯罪事實應依證據認定之，無證據不得認定犯罪事實；不
    能證明被告犯罪者，應諭知無罪之判決，刑事訴訟法第 154
    條第2 項、第301 條第1 項分別定有明文。次按認定不利於
    被告之證據須依積極證據，苟積極證據不足為不利於被告事
    實之認定，即應為有利被告之認定，更不必有何有利之證據
    ；又犯罪事實之認定，應憑證據，如無相當之證據，或證據
    不足以證明，自不得以推測或擬制之方法，以為裁判之基礎
    。再者，依刑事訴訟法第161 條第1 項規定，檢察官對於起
    訴之犯罪事實，仍應負提出證據及說服之實質舉證責任，尚
    其所提出之證據，不足為被告有罪之積極證明，或其指出證
    明之方法，無從說服法院以形成被告有罪之心證，基於無罪
    推定之原則，自應為被告無罪判決之諭知（最高法院30年上
    字第816 號、40年台上字第86號、92年台上字第128 號判例
    可資參照）。再按，竊盜罪之成立，以行為人主觀上有不法
    所有之意圖為必要；所謂不法所有，係指非法取得他人之物
    ，據為自己或第三人所有而言（最高法院87年度台上字第12
    05號判決要旨參照），是行為人是否成立竊盜罪所謂不法所
    有意圖之要件，仍以其主觀上是否對於所竊取之物品係他人
    所有，本身無正當權限予以取走或為其他處置有所認識，而
    仍執意將該物據為己有之意圖，始克當之。
四、本件公訴人認被告陳明輝涉犯刑法第321 條第1 項第3 款、
    第4 款之加重竊盜罪嫌，無非係以被告陳明輝及證人即共同
    被告柯有德、陳文正等人均供承其等有於上開時間進入鴻源
    公司高雄廠內剪電纜線，另證人鄭名家證稱有4 名男子曾於
    上開時間進入鴻源公司高雄廠內說要整理場地，之後其巡邏
    時發現有3 人正在剪廠區內已遭法院查封之機臺內之電纜線
    等語，以及扣案之鐵剪、現場照片、搜索扣押筆錄、贓物認
    領保管單等，為其主要論據。訊據被告陳明輝固坦承曾於上
    開時間進入鴻源公司高雄廠內剪電纜線一情，惟堅決否認有
    何竊盜犯行，辯稱：是伊叔叔陳文正跟伊說高雄有一個工作
    ，問伊要不要去做，伊剛好那時候輕鋼架的工作在休息，所
    以就答應去做，陳文正說日薪2000元，且當天是保全人員允
    許渠等進入，伊以為當日是進入廠區內工作，並不知道這樣
    是竊盜等語。
五、經查：
  (一)被告陳明輝曾與他案被告龔炳章、陳文正、柯有德3 人於96
    年8 月13日上午8 時35分許，共同前往鴻源公司高雄廠，並
    由他案被告龔炳章先以電話與台業公司副主任汪叔鑑聯繫後
    ，因台業公司特別助理張春山日前曾向汪叔鑑表示：被告龔
    炳章將於96年8 月13日進入鴻源公司作廢棄物估價等語，故
    汪叔鑑乃指示台業公司現場保全員鄭名家允許其等4 人進入
    廠區，渠等進入廠區後，即由他案被告龔炳章分配工作，分
    由被告陳明輝、他案被告柯有德持鐵剪1 支剪取機臺內之電
    纜線，並交由他案被告陳文正整理，他案被告龔炳章交待完
    畢後即先行離去，被告陳明輝即與他案被告陳文正、柯有德
    共同依上開分工方式剪斷電纜線共計300 公斤( 市價約6 萬
    元) ，並將剪下之電纜線分裝於數個白色麻袋中，嗣於同日
    下午1 時13分許，為警當場查獲等情，業經被告陳明輝坦承
    在卷( 見內政部警政署保安警察第二總隊第四大隊第三中隊
    保二〈四〉〈3 〉警字第0960002298號卷【下稱警卷一】第
    20 至22 頁，臺灣高雄地方法院檢察署96年度偵字第23503
    號卷【下稱偵卷一】第10頁，本院100 年度易緝字第30號卷
    【下稱易緝卷】第25至27頁、第43至45頁、第77頁) ，核與
    證人鄭名家、汪叔鑑，以及證人即他案被告柯有德、陳文正
    等人之證述情節互核大致相符( 見警卷一第16至18頁、第24
    至26頁、第28、29頁，內政部警政署保安警察第二總隊第四
    大隊第三中隊保二〈四〉〈3 〉警字第0960003304號卷【下
    稱警卷二】第20至23頁，偵卷一第9 至10頁、第16至18頁，
    第53頁、第77至78頁，本院97年度審易字第1462號卷【下稱
    審易卷】第42頁、第74頁，本院98年度易字第405 號卷【下
    稱易字卷】第80頁) ，前開事實復經本院於共同被告柯有德
    、張春山、龔炳章等人另案之審理程序中認定無誤，此有本
    院98年度易字第405 及99年度易緝字第41號判決書各1 份在
    卷可參，此外，並有搜索扣押筆錄及扣押物品目錄表各1 份
    、贓物認領保管單1 紙、現場採證照片20張、扣案鐵剪1支
    等附卷足佐( 見警卷一第30至39頁、第45至55頁) ，此部分
    事實，堪以認定屬實。
  (二)根據證人鄭名家、汪叔鑑之證詞，固足認定被告陳明輝等人
    所剪斷之電纜線係屬於鴻源公司已遭法院查封之機臺內之電
    纜線，且證人汪叔鑑曾以電話指示鄭名家叫被告等人不可動
    廠內任何機器設備，鄭名家遂依其指示轉達等情。然而，本
    案係由他案被告龔炳章先與台業公司相關人員聯絡，經徵得
    台業公司保全人員許可之後，始夥同其他人共同進入鴻源公
    司內，且當時正值白天，鴻源公司高雄廠區內復有保全人員
    在場24小時巡邏守候，又觀諸被告等人是日已剪取之電纜線
    多達300 公斤，且分裝數袋，依證人鄭名家證述，該電纜線
    如沒有車子將無法運走等語( 見本院易緝卷第81頁) ，則依
    被告等人係在獲得保全人員許可之情形下始進入廠區，且其
    所剪斷之電纜線數量如此之多，並非一時半刻即可在不被他
    人察覺之情形下全數攜出等一切客觀情事觀之，顯與一般行
    竊者通常均趁夜間無人看守之際或其他隱秘時間始下手行竊
    ，且為避免遭查獲，通常單次所竊取之數量並非甚多，以確
    保得以將竊得之物品全數一次攜出之情迥然不同，故被告進
    入上開廠區內進行剪斷電纜線之工作，是否即有意圖為自己
    不法所有之主觀犯意，已非無疑。
  (三)且查，證人鄭名家於警詢及偵查中證稱：該日早上有4 名男
    子來到鴻源公司高雄廠，其中他們的老闆拿他的手機給伊聽
    ，電話中是台業公司副主任汪叔鑑，伊遂依汪叔鑑的指示，
    讓該4 人進入廠區整理場地，之後拿手機給伊聽的那個人先
    離開，其他3 人仍留在廠區等語( 見警卷二第20至23頁、偵
    卷一第53頁) ，又於本院審理中證稱：因為被告他們一定有
    一個人帶頭，所以伊認為有一人是老闆，伊認為跟伊對話之
    人應該就是其他人的老闆等語( 見本院易緝卷第80頁) ；另
    證人即共同被告陳文正、柯有德均明確指稱龔炳章是其老闆
    ，現場鐵剪是龔炳章帶去給其等使用的等語( 見警卷一第16
    至18頁、第24至26頁，偵卷一第9 至10頁、第16至18頁，本
    院審易卷第42頁、第74頁，本院易字卷第86頁) ，而他案被
    告龔炳章亦於他案審理中自承其有打電話給汪叔鑑等語( 見
    本院99年度易緝字第41號卷第105 頁) ，足見他案被告龔炳
    章乃實際與台業公司人員聯絡、接洽，而為本案帶頭主導之
    人無疑，被告陳文輝則係間接透過其叔叔陳文正之介紹，因
    而跟隨他案被告龔炳章前往上開地點從事剪電纜線之工作，
    且觀諸本案從頭到尾均由他案被告龔炳章與台業公司人員聯
    絡接洽，證人鄭名家亦從未表示其曾與被告陳明輝對話接觸
    過等情，足認被告陳明輝對於他案被告龔炳章與台業公司人
    員之間如何接洽對談並不知情，其僅係聽從他案被告龔炳章
    之指示，跟隨其進入鴻源公司高雄廠內，並依他案被告龔炳
    章之指示，進行剪電纜線之工作；從而，被告辯稱伊本意是
    要進去工作，伊不知道這樣是竊盜行為等語，無何顯與常情
    相違之處，自堪予以採信。
  (四)至檢察官雖以被告辯稱是陳文正找伊去整理工廠垃圾才會進
    入廠區，然本案現場並未發現任何清潔或整理的器具，且被
    告所從事之工作也與整理工廠垃圾之工作內容不符，又證人
    鄭名家證稱被告等人進入廠區時，其有特別交代有貼封條的
    東西不要動，則衡諸常情，被告應會特別注意廠區內物品是
    否貼有封條，且被告在證人鄭名家制止其剪電纜線後仍不罷
    手，足見其有共同竊盜犯意等語，作為認定被告涉犯加重竊
    盜罪之論據。惟查，鴻源公司高雄廠當時已然結束營業，此
    據證人汪叔鑑於警詢中以及證人鄭名家於本院審理中證述在
    卷( 見警卷二第21頁，本院易緝卷第82頁) ，故該廠區已形
    同廢棄廠區，則進入廢棄廠區內整理場地，可能同時包含有
    整理、撿拾該廠區內廢棄物等含意，證人鄭名家於本院審理
    中亦證稱：汪叔鑑是跟伊說要讓被告等人進入廠區撿廢棄物
    ，伊認為整理場地跟撿廢棄物兩個意思應該差不多等語( 見
    本院易緝卷第85頁) ，益徵就當時廠區外觀狀況而論，整理
    場地與撿拾廢棄物僅係文字之差異，尚非本質之不同，自難
    僅以證人前後用語不同，以及證人與被告間用字之差異，遽
    為不利於被告之認定；再者，縱使他案被告陳文正事先告知
    被告之工作內容與被告實際所從事之工作內容有所不符，然
    查，陳文正僅係代為找人前往工作者，他案被告龔炳章方為
    實際在現場指揮指派工作之人，是被告陳明輝理應聽從龔炳
    章之指示自明，從而，其依據老闆龔炳章指派之工作內容，
    進行剪斷電纜線之工作，並無顯不合理之處；況且，被告陳
    明輝既係在保全人員允許下始進入廠區，進而依他案被告龔
    炳章之指示在該廠區內從事剪斷電纜線之工作，且其進行剪
    斷電纜線工作當時，廠區內尚有保全人員在場巡邏駐守，被
    告等人之行為均處於保全人員隨時得以監視控管之狀態下，
    若被告果真有竊取他人物品之犯意，在上開情形下，當無不
    被發現之可能，此情已詳如前述，是衡酌一切客觀情狀，本
    於經驗法則推之，應認被告主觀上尚無竊取他人物品之認識
    及不法所有意圖甚明，自難僅憑被告所從事之工作內容與他
    案被告陳文正先前所告知之工作內容不符，即遽謂被告有何
    竊盜之犯意。
  (五)另查，被告陳明輝所剪斷之電纜線所在之機臺固貼有封條，
    然依證人鄭名家之證詞，該封條只有手掌大小，不是很明顯
    ，而機臺非常大，比法庭長度還要長，且伊是因為到職之初
    公司有人指示廠內的機台上貼有封條，伊才知道該機台上貼
    有封條等語( 見本院易緝卷第84頁) ，可知該封條大小與機
    台相比，比例上機台顯然大於封條甚多，若非經特別指明，
    一般人難以一望即知有該封條之存在，且被告陳明輝當日係
    第一次進入上開廠區，對於廠區內物品之陳設、狀態等並非
    甚為了解，又其進入廠區之目的係在從事他案被告龔炳章所
    指派之工作，則其應僅將注意力專注在所欲從事之工作事項
    上，至於其他諸如該廠區內何處貼有封條等非屬其工作範圍
    之事項，因與被告所受指派之工作事項無涉，自難強求其亦
    會自行一併加以察覺注意；且查當時負責與台業公司人員聯
    繫接洽事務者均係他案被告龔炳章，則縱使台業公司人員曾
    經告知有貼封條的東西不能動等語，亦應僅向他案被告龔炳
    章提及，至於被告陳明輝是否亦有聽到該話語，則尚乏積極
    證據足以證明，是難遽認被告陳明輝確實對於該機臺貼有封
    條一事有所知悉；又縱使被告陳明輝知悉且有看見該封條，
    然其與其他3 人既係與保全人員聯絡並徵得其許可後，始得
    進入該廠區，且入內後又依他案被告龔炳章之指示從事剪斷
    機臺內電纜線之工作，其主觀上應有可能相信他案被告龔炳
    章業已徵得所有權人或其他有權處分人之授意，始而指示其
    為剪斷電纜線並加以整理裝袋之行為，從而，被告是否確有
    竊盜之犯意，仍應審酌當時現場一切具體客觀情狀綜合判斷
    ，難以僅憑被告是否知道機台上貼有封條一事，即逕認被告
    主觀上確有意圖為自己不法所有之竊盜犯意。再者，證人鄭
    名家於本院審理中證稱：伊巡邏時看到被告等人在剪電纜線
    時，有告訴他們這機臺有貼封條不要剪，但他們還是繼續剪
    ，伊忘記該3 人是否都有聽到伊制止他們時所說的話，也不
    知道他們是否知道這樣是偷竊行為，伊巡邏完回到保全室後
    ，即打電話向汪叔鑑報告此事等語( 見本院易緝卷第82至83
    頁) ，再觀諸廠房現場面積極為寬廣，且機臺甚長等情，有
    證人鄭名家證述及現場照片在卷可稽( 見本院易緝卷第86頁
    ，警一卷第46至55頁) ，從而被告陳明輝當時是否確實能聽
    到證人鄭名家表示該機臺內的電線不能剪，或理解剪斷遭查
    封機臺內之電線即有觸法之可能，尚非無疑；況若被告陳明
    輝果真聽到證人鄭名家之話語，且當時正欲行竊他人之物品
    ，則其為避免竊盜犯行遭處罰，理應會趁證人鄭名家出言制
    止後，回到保全室打電話通報汪叔鑑之該段期間內，立即停
    手並趕緊逃逸離去現場，而無仍停留在該處繼續從事剪斷電
    纜線之行為，因而事後遭到場員警當場查獲之可能；故被告
    陳明輝並無竊盜之犯意，應足認定，檢察官以前開情詞論告
    ，容有未洽。
六、綜上，本件依卷內證據所示，並審酌現場一切客觀情事予以
    綜合判斷，尚不足使本院達於通常一般之人均不致有所懷疑
    ，而得確信被告確實有意圖為自己不法所有之竊盜犯意，因
    而形成有罪判決之確信，則依罪疑唯輕及罪證有疑惟利被告
    之證據法則，即不得遽為不利被告之認定，逕以刑法第 321
    條第3 款、第4 款結夥3 人以上攜帶兇器竊盜之罪名相繩。
    此外，本案復查無其他積極證據，足資認定被告有何加重竊
    盜之犯行，徵諸上開說明，自屬不能證明被告犯罪，而應為
    被告無罪之諭知。
據上論斷，應依刑事訴訟法第301 第1 項，判決如主文。
本案經檢察官劉慕珊到庭執行職務。
中    華    民    國   100    年    6     月    9     日
                  刑事第十四庭審判長法  官  陳銘珠
                                    法  官  李俊霖
                                    法  官  謝琬萍
以上正本證明與原本無異。
如不服本判決應於收受送達後10日內向本院提出上訴書狀，並應
敘述具體理由；如未敘述上訴理由者，應於上訴期間屆滿後20日
內向本院補提理由書（均須按他造當事人之人數附繕本）「切勿
逕送上級法院」。
中    華    民    國   100    年    6     月    9     日
                                    書記官 陳玉娥